【裁判字號】    90,自,149
【裁判日期】    900626
【裁判案由】    詐欺
【裁判全文】
臺灣板橋地方法院刑事判決                            九十年度自字第一四九號
    自  訴  人  乙○○
    被      告  甲○○
右列被告因詐欺案件，經自訴人提起自訴，本院判決如左：
    主      文
甲○○無罪。
    理      由
一、自訴意旨略以：自訴人與被告甲○○之妹王德孝，於民國八十五年二月間結婚，
    未訂立夫妻財產制契約，即應以法定財產制為夫妻財產制無疑，依法定之聯合財
    產制，結婚時屬於夫妻之財產，及婚姻關係存續中夫妻所得之財產，為其聯合財
    產，夫妻於婚姻關係存續中所取得之財產為夫妻共有財產，王德孝雖於八十九年
    八月四日死亡，然其於死亡前未曾與自訴人離婚，詎被告於王德孝生前，以詐術
    使王德孝將其名下之車牌號碼ＧＡ－三八七九號自用小客車所有權移轉予被告所
    有，被告並據以向監理機關辦理變更登記，且將車牌號碼換成五Ａ－七六五○號
    ，此外被告又於自訴人與王德孝婚姻關係存續期間內，向王德孝行騙，使王德孝
    將其名下銀行帳戶內之存款提取供被告使用，因認被告涉有詐欺、侵占等罪嫌云
    云。
二、按犯罪事實應依證據認定之，無證據不得推定其犯罪事實，又不能證明被告犯罪
    或其行為不罰者，應諭知無罪之判決，刑事訴訟法第一百五十四條、第三百零一
    條第一項分別定有明文。次按認定不利於被告之事實，須依積極證據，茍積極之
    證據本身存有瑕疵而不足為不利於被告事實之認定，即應為有利於被告之認定，
    更不必有何有利之證據，而此用以證明犯罪事實之證據，猶須於通常一般人均不
    至於有所懷疑，堪予確信其已臻真實者，始得據以為有罪之認定，倘其證明尚未
    達到此一程度，而有合理性之懷疑存在，致使無從為有罪之確信時，即應為無罪
    之判決，此有最高法院八十二年度臺上字第一六三號判決、七十六年度臺上字第
    四九八六號、三十年度上字第八一六號等判例意旨可資參照。
三、訊據被告甲○○堅決否認有何犯行，辯稱：伊妹王德孝為自訴人殺害後，其財產
    均尚未處理，伊不曾侵占王德孝或自訴人分文，又自訴人所稱之自用小客車，乃
    伊妹王德孝所購，嗣因伊協助王德孝處理其與自訴人間之糾葛，王德孝遂將該自
    用小客車贈與伊等語。經查：聯合財產中，夫或妻於結婚時所有之財產，及婚姻
    關係中取得之財產，為夫或妻之原有財產，各保有其所有權，民法第一千零十七
    條第一項定有明文，是以自訴人認夫妻於婚姻關係存續中所取得之財產為夫妻共
    有財產，顯有誤會，茲自訴人既不諱前開自用小客車乃登記其妻王德孝名義，且
    為王德孝移轉予被告，猶陳明該車輛係王德孝以勞務所得購買者（見本院九十年
    六月十一日審判筆錄），該自用小客車當屬王德孝所有無疑，則王德孝將該車處
    分移轉予被告所有，何來侵占可言，又被告究有何施用客觀上足認為詐術之行為
    ，使王德孝主觀上陷於錯誤，而為財產之給付，亦未見自訴人陳述具體事實，或
    提出積極證據以供調查，復未見自訴人因此有何財產受損害，自難率爾以詐欺或
    侵占等罪繩之被告甚明；此外，自訴人指稱之被騙取需索之銀行存款，依自訴人
    所述，既存於王德孝名下，自訴人又未舉證證明屬自訴人所有，亦未指明具體之
    帳戶及金額，自亦無從遽依臆測或推斷之方法，認定被告有何詐害或侵占自訴人
    財產之行為。
四、綜上，自訴人指述被告犯罪所憑事證，殊非無合理性之懷疑，顯未達於通常一般
    人均不至於有所懷疑，堪予確信其已臻真實之程度，揆之首開法條規定及說明，
    本件核屬不能證明被告犯罪，即應諭知無罪之判決，以昭審慎。
據上論結，應依刑事訴訟法第三百四十三條、第三百零一條第一項，判決如主文。
中      華      民      國     九十     年      六      月    二十六    日
                                      臺灣板橋地方法院刑事第六庭
                                          法  官  蔡  新  毅
右正本證明與原本無異。
如不服本判決，應於判決送達後十日內，向本院提出上訴狀。
                                          書記官  謝  麗  秋
中      華      民      國     九十     年      六      月    二十六    日


司法院資訊處製作；財團法人民間司法改革基金會備份。
